【裁判字號】    96,訴,529
【裁判日期】    970429
【裁判案由】    損害賠償
【裁判全文】
臺灣雲林地方法院民事判決               96年度訴字第529號
原      告  丁○○
訴訟代理人  己○○
            林重仁律師
被      告  阿羅哈客運有限公司
法定代理人  戊○○
訴訟代理人  甲○○
被      告  乙○○
            丙○○
上列當事人間請求損害賠償事件，原告提起刑事附帶民事訴訟，
由本院刑事庭裁定移送前來，本院於民國九十七年四月十五日言
詞辯論終結，判決如下：
    主  文
被告丙○○應給付原告丁○○新台幣二百八十八萬五千六百六十
九元，及自民國九十六年五月十日起至清償日止，按年息百分之
五計算之利息。
訴訟費用新台幣二千一百元由被告丙○○負擔。
本判決得假執行。
原告其餘之訴及假執行之聲請均駁回。
    事實及理由
甲、程序部分:
    按訴狀送達後，原告不得將原訴變更或追加他訴，但擴張應
    受判決事項之聲明，不在此限，民事訴訟法第255條第1項第
    3 款定有明文。本件原告提起刑事附帶民事訴訟，經本院刑
    事庭裁定移送民事庭審理後，於96年12月25日行準備程序時
    ，當庭表示擴張應受判決事項之聲明，核與前開規定相符，
    應予准許，合先敘明。
乙、兩造之主張:
壹、原告方面:
    緣被告丙○○於94年10月21日2時40分許，駕駛車牌號碼287
    6-LS號自小客車，搭載顏姓少年，沿國道一號由南往北方向
    行駛，行至該公路北向233 公里雲林縣西螺鎮路段處，因與
    受雇於被告阿羅哈客運有限公司（下稱阿羅哈公司）之被告
    乙○○所駕駛車號AH-788號營業大客車發生超車糾紛，被告
    丙○○心生不滿，明知於高速公路車道突然停車並砸車，足
    使參與道路交通之公眾發生往來之危險，竟與顏姓少年共同
    基於妨害自由、妨害公眾往來安全與毀損之犯意聯絡，高速
    由外側車道切換至被告乙○○所行駛之內側車道，並突然減
    速逼迫被告乙○○停車於內側車道上，妨害乙○○行車之權
    利，被告丙○○與顏姓少年並隨即令乙○○下車，並由顏姓
    少年手持鋁棒毀損被告乙○○所駕駛之大客車擋風玻璃，致
    令不堪使用，嚴重影響路人及參與道路交通公眾之安全，以
    此方法致生陸路往來之危險；被告丙○○與被告乙○○明知
    行車遇有減速暫停情況時，應顯示燈光，或由駕駛人表示左
    臂向下垂伸，手掌向後之手勢，以警告後方來車，而依當時
    狀況並無不能注意之情事，詎其2 人竟疏未注意上開規定貿
    然停車未為警告行為，適有原告所駕駛之車號3Q-9323 號自
    小客車由後駛來，因閃避不及，追撞乙○○所駕大客車後側
    ，失控向外側車道偏移，導致正行駛於外側車道由訴外人潘
    姿吟所駕車號Y7-3440 號自小客車，煞車不及而撞擊原告之
    自小客車，致原告受有右側橈骨及尺骨骨折、左尺骨骨折、
    左骨骨幹骨折、左脛骨近端骨折、胸部挫傷併左側第2 、3
    、4 、5 、6 肋骨骨折併血胸、四肢多處肌肉撕裂傷、背部
    皮膚2 度燙傷、腹部鈍挫傷、左肩轉軸肌韌帶斷裂傷等傷害
    。爰依民法第184 條第1 項前段、第185 條第1 項、第188
    條第1 項前段、第191 條之2 前段、第193 條第1 項、第19
    5 條第1 項前段及第216 條等規定，請求被告等三人連帶為
    如下之賠償:
一、醫療費用部分：
    原告於童綜合醫院及慈愛綜合醫院接受治療，分別支出醫療
    費用新台幣（下同）71, 107元及3,660元，並於信方藥局接
    受鐵打損傷治療支付藥費18,000元，此外，後續治療、行拔
    除內固定手術及復健費用預估50,000元，共計142,767元。
二、增加生活需要部分：
    原告因上開傷害於94年10月20日送雲林縣慈愛醫院急診，其
    後轉送童綜合醫院治療，至同年11月17日出院，共計住院28
    日，復於95年1 月6 日至同年月8 日，因「左肩轉軸肌韌帶
    斷裂」住院3 天，住院期間實有僱請看護之必要，雖該部分
    均由其妻己○○基於親情代為照顧生活起居，但仍得評價具
    有財產上之價值，故以每日2,000 元計算，請求31日之看護
    費用，共計62,000元。
三、工作損失部分：
    本件事故發生之前，原告從事鞋底鞋跟加工出售，月收入超
    過10萬元，自受傷後1 年內完全無法工作，以每月5 萬元計
    ，12個月合計請求60萬元。
四、減少勞動能力之損害賠償部分：
    原告左手臂至今仍使不上力、左腿酸麻難以使力，以勞工保
    險條例第53條附表「勞工保險殘廢給付標準表」作為計算減
    少勞動能力之標準。原告喪失勞動能力之程度應為百分之23
    。原告月收入以5 萬元計算，每月減少勞動能力之損害為11
    , 500 元。原告受傷時之年齡為48歲又310 天，距離60歲之
    退休年齡尚有11年又55天，經依霍夫曼係數表扣除中間利息
    之金額為1,214,944 元，因已請求第一年之工作損失，經扣
    除該部分喪失勞動能力之金額13,800元，實際請求金額為1,
    080,902 元。
五、精神慰撫金部分：
    原告受傷時未滿五十歲，正值壯年，尚有美好前途，遭此意
    外致身體受創，歷經手術之痛苦並留下終身無法復原之傷害
    ，爰請求賠償60萬元之精神慰撫金。
六、財產上損害部分：
    原告所駕駛之車牌號碼3Q-9323號、2350CC、2001年10月出
    廠、8人座廂式自用小客車，因本件事故全毀，該車雖為原
    告之妻己○○所有，然原告仍有賠償車主之義務，該車車價
    屬於原告財產上之損害，爰請求賠償40萬元。
七、並聲明：(一)被告乙○○與被告阿羅哈公司應連帶給付原告2,
    885,669 元及自起訴狀繕本送達之翌日即96年5 月9 日起至
    清償日止，按年息百分之五計算之利息; (二)被告丙○○應給
    付原告2,885,669 元及自起訴狀送達翌日即96年5 月10日起
    至清償日止，按年息百分之五計算之利息; (三)前二項給付任
    一被告為給付後，在其給付程度，另一被告即免其給付之責
    ; (四)訴訟費用由被告等連帶負擔; (五)請准提供擔保宣告假執
    行。
貳、被告方面
一、被告丙○○部分：
    同意原告之請求。
二、被告乙○○則以：
    共同被告丙○○與被告在國道一號發生超車糾紛，高速由外
    側車道切換至被告所行駛之內側車道，並突然減速迫使被告
    停車於該車道上，致被告無前進後退之餘地，並非故意於內
    側車道停車，況被告於被迫停車之際已按下警示燈，以警示
    後方來車，且有一輛大巴士已閃過，被告應無何過失可言等
    語，資為抗辯。並聲明：(一)原告之訴及假執行之聲請均駁回
    ; (二)訴訟費用由原告負擔; (三)如受不利判決，願供擔保請准
    免為假執行。
三、被告阿羅哈公司部分：
（一）本件車禍事故經送台灣省嘉雲區車輛行車事故鑑定委員會
      及台灣省車輛行事事故覆議鑑定委員會鑑定結果，均認被
      告乙○○無肇事因素，顯見被告乙○○並無任何過失。且
      被告丙○○亦願意賠償，原告之請求權已受到保障。
（二）就原告所提損害賠償數額之抗辯：
  1、 醫療費用部分：原告所提出信芳藥局之醫療費用部分，是
      否有其必要，原告應進一步提出證據資料。
  2、 增加生活需要部分：看護費用部分，必須醫囑有寫才能給
      付，且看護之費用一天一千元即為已足。
  3、 工作損失部分：原告之收入及無法工作之時間均應提出證
      明。
  4、 勞動能力減損部分：不接受原告所計算之減損百分比，應
      由公正之第三人來計算。
  5、 精神慰撫金部分：請鈞院斟酌。
  6、 財產上損害部分：原告應進一步提出證明。
（三）並聲明：(一)原告之訴及假執行之聲請均駁回; (二)訴訟費用
      由原告負擔; (三)如受不利判決，願供擔保請准免為假執行
      。
丙、兩造不爭執之事項及主要爭點:
一、不爭執之事項：
（一）94年10月21日凌晨2 時40分許，被告乙○○駕駛被告阿羅
      哈公司所有車號AH-788號營業用大客車與被告丙○○駕駛
      車牌號碼2876-LS 號自小客車，在國道一號北上西螺鎮路
      段處發生超車糾紛，被告丙○○高速由外側車道切換至被
      告乙○○所行駛之內側車道，並突然減速逼迫被告乙○○
      停車於內側車道上，被告丙○○並與顏姓少年隨即下車拍
      打被告乙○○所駕駛之大客車車窗、車門，喝令乙○○下
      車，並由顏姓少年手持鋁棒砸毀被告乙○○所駕駛之大客
      車擋風玻璃，致令不堪使用。
（二）被告乙○○所駕大客車於內側車道停車後，適原告駕駛其
      妻己○○所有車號3Q-9323 號、2350CC、2001年10月出廠
      、8 人座廂式自用小客車由後駛來，因閃避不及，追撞乙○○所駕大客車後側，失控向外側車道偏移，導致正行駛
      於外側車道由訴外人潘姿吟所駕車號Y7-3440 號自小客車
      ，煞車不及而撞擊原告之自小客車，致原告受有右側橈骨
      及尺骨骨折、左尺骨骨折、左骨骨幹骨折、左脛骨近端骨
      折、胸部挫傷併左側第2 、3 、4 、5 、6 肋骨骨折併血
      胸、四肢多處肌肉撕裂傷、背部皮膚2 度燙傷、腹部鈍挫
      傷、左肩轉軸肌韌帶斷裂傷等傷害。
二、主要之爭點:
（一）被告乙○○被共同被告丙○○強迫緊急停車時，有無開啟
      警示燈？其對於原告車禍之發生有無過失？
（二）原告信芳藥局支付醫藥費有無必要？預估醫療費用多少？
（三）原告是否有請看護必要？看護期間及費用多少？
（四）原告工作損失確實多少？
（五）原告減少勞動能力損害即遺留殘害程度為何？
（六）原告所駕汽車毀損之損害額多少？
丁、得心證之理由:
壹、被告丙○○部分:
一、按當事人於言詞辯論時為訴訟標的之認諾者，應本於其認諾
    為該當事人敗訴之判決，民事訴訟法第384條定有明文。又
    被告既於言詞辯論時為訴訟標的之認諾，法院即應不調查原
    告所主張為訴訟標的之法律關係是否果屬存在，而以認諾為
    該被告敗訴之判決基礎，此有最高法院45年度台上字第31號
    判例意旨可資參照。
二、本件被告丙○○於97年04月15日本院言詞辯論時，對於原告
    之請求同意給付，為認諾之答辯，揆諸前揭意旨，自應為被
    告敗訴之判決。
三、從而，原告本於侵權行為之法律關係請求被告給付2,885,66
    9 元及自起訴狀繕本送達翌日即96年5 月10日起至清償日止
    ，按年息5%計算之利息，為有理由，應予准許。
貳、被告乙○○及阿羅哈公司部分:
一、按因故意或過失，不法侵害他人之權利者，負損害賠償責任
    。數人共同不法侵害他人之權利者，連帶負損害賠償責任。
    受僱人因執行職務，不法侵害他人之權利者，由僱用人與行
    為人連帶負損害賠償責任。民法第184 條第1 項、第185 條
    第1 項及第188 條第1 項分別定有明文。因此，侵權行為所
    發生之損害賠償請求權，以行為人有故意或過失不法侵害他
    人權利為其成立要件，若其行為並無故意或過失，即無賠償
    責任之可言。又僱用人應與行為人連帶負損害賠償責任者，
    亦以行為人有賠償責任為前提要件。
二、經查:
（一）本件事故發生時，坐於被告乙○○旁邊之車服員即訴外人
      王素月，於96年8 月1 日為本院96年交訴字第26號作證時
      證稱：「（你在車子裡面是否看得到你們車子的後面的燈
      ？）可以，我們的照後鏡看得到，看得到我們的照後燈亮
      的」、「（你有看到你們的後燈亮著？）有」、「（有無
      看到閃黃色的燈？）我只有看到有燈」、「（有無看到在
      閃的燈？）當時我沒有在看那個」、「（你只有看到你們
      的燈亮著？）對」等語。又訴外人顏姓少年於96年9 月5
      日為上開刑事案件作證時，亦證稱：「（當時你有無看到
      車子【指AH-788號營業用大客車】的警示燈在閃？）沒有
      」等語明確（見本院96年交訴字第26號卷）。核其二人所
      證關於被告乙○○所駕大客車於本件事故發生時未打警示
      燈之情節一致，足信與事實相符。被告被告乙○○辯稱其
      有打警示燈云云，難信屬實。
（二）又被告乙○○於本件事故發生時雖未開啟警示燈，惟兩造
      對於被告乙○○緊急停車後，被告丙○○與顏姓少年隨即
      下車拍打乙○○所駕大客車之車門及車窗，並對乙○○叫
      囂，喝令乙○○下車，且由顏姓少年手持鋁棒砸毀乙○○
      所駕大客車之擋風玻璃過程中，才發生原告駕車閃避不及
      而擦撞上開大客車肇事等情均不爭執，自足信屬實。
（三）且訴外人王素月於上開刑事案件審理中證稱：「（從你們
      停車到小客車撞上，多久？）大約1 、2 分鐘，無超過三
      分鐘。」參以被告乙○○停車後，尚歷經被告丙○○與顏
      姓少年下車叫囂、徒手拍打該車之車窗、車門並毀損該車
      擋風玻璃時，才發生本件事故等情，訴外人王素月之證詞
      自堪信屬實。衡諸常情，一般人於車輛高速往來之國道公
      路遭人以緊急煞停之方式阻斷其去路強迫攔停，並於遭攔
      停後，隨即遭人拍打車窗等叫囂，喝令下車，並持鋁棒砸
      毀車窗等，受此驚嚇之情境下，強令其於短短1 、2 分鐘
      內，安定心緒並回過神來開啟警示燈，實屬強人所難。因
      此，被告乙○○雖未開啟警示燈，尚難認有何過失。
（四）再者，本件車禍經台灣省嘉雲區車輛行車事故鑑定委員會
      與台灣省車輛行車事故覆議鑑定委員會鑑定結果，亦認「
      …僅為短暫時間；以一般駕駛人而言，在被突然攔阻、前
      擋風玻璃及駕駛座被棍棒襲擊緊張之際，應較無法顧及『
      開啟故障燈』」而認被告乙○○無肇事因素等語，亦同此
      旨，應足採信。
（五）從而，被告乙○○於上開事故發生時，雖未開啟警示燈，
      惟依當時之情境尚難認其有過失。因此，原告雖因被告乙○○駕駛上開大客車緊急停車於高速公路內側車道，且未
      開啟警示燈，其因而閃避不及致擦撞該大客車後側失控偏
      向外側車道，而由正行駛於外側車道由訴外人潘姿吟所駕
      駛之自小客車，因煞車不及而撞擊原告之自小客車，致原
      告受有損害。然被告乙○○既無過失，尚難令其負共同侵
      權行為之損害賠償責任。因此，原告主張被告乙○○與其
      僱用人即被告阿羅哈公司應就本件車禍事故，與被告丙○○連帶負損害賠償責任，為無理由。
參、綜上所述，原告依侵權行為之法律關係，請求被告丙○○賠
    償2,885,669 元，及自96年5 月10日起至清償日止，按年息
    百分之五計算之利息，為有理由，應予准許。其餘部分之請
    求，為無理由，應予駁回。
肆、本件事證已臻明確，兩造其餘攻擊防禦方法及舉證，均核與
    本件判決結果不生影響，爰不一一論述，併此敘明。
戊、假執行部分:
    原告陳明願供擔保聲請宣告假執行，然本件原告勝訴部分，
    係本於被告丙○○認諾之判決，應依民事訴訟法第389 條第
    1 項第1 款規定依職權宣告假執行。至於原告敗訴部分，其
    假執行之聲請，因訴之駁回而失所附麗，不予准許，併此敘
    明。
己、訴訟費用負擔之依據：民事訴訟法第79條。
中    華    民    國    97    年    4     月    29    日
                  民事第二庭    法  官  黃一馨
以上為正本，係照原本作成。
如對本判決上訴，須於判決送達後廿日內向本院提出上訴狀
中    華    民    國    97    年    4     月    29    日
                                書記官  王秀如


司法院資訊處製作；財團法人民間司法改革基金會備份。
